【裁判字號】    98,訴,187
【裁判日期】    980804
【裁判案由】    毒品危害防制條例
【裁判全文】
臺灣臺北地方法院刑事判決               98年度訴字第187號
公  訴  人  臺灣臺北地方法院檢察署檢察官
被      告  甲○○
                    樓
選任辯護人  法律扶助律師陳昭全律師
上列被告因違反毒品危害防制條例案件，經檢察官提起公訴（九
十七年度偵續字第七一二號），本院判決如下：
    主  文
甲○○明知為禁藥而轉讓，處有期徒刑捌月，減為有期徒刑肆月
。
其餘被訴部分均無罪。
    事  實
一、甲○○明知安非他命為毒品危害防制條例第二條第二項第二
    款所列之第二級毒品，並經行政院衛生署公告列為禁藥管理
    ，屬藥事法所稱之禁藥，非經許可，不得轉讓，竟因友人乙○○向其表示有使用需求，而於民國九十六年四月二十四日
    前之某日，在不詳處所，將其以每公克約新臺幣（下同）二
    千五百元之價格向姓名年籍不詳綽號「董仔」之成年男子所
    購得之安非他命一包（重約一公克），轉讓予乙○○施用。
二、案經臺北縣政府警察局金山分局報請臺灣桃園地方法院檢察
    署檢察官呈請臺灣高等法院檢察署檢察長核准令轉臺灣臺北
    地方法院檢察署檢察官偵查起訴。
    理  由
壹、程序方面：
    本判決所引用之證人乙○○、丙○○於檢察官偵查中所為之
    證詞，均業經具結，有結文在卷為憑，且偵查中檢察官向被
    告以外之人所取得之陳述，原則上均能遵守法律規定，不致
    違法取供，其可信性極高，並無顯有不可信之情況，是該二
    證人於檢察官偵查中之供詞，依刑事訴訟法第一百五十九條
    之一第二項之規定，顯具有證據能力，且本院為保障被告甲○○之詰問權，復已傳訊該二證人到庭接受交互詰問，是該
    等證據已經本院合法調查，自得為本案之證據。
貳、實體方面：
一、有罪部分：
(一)訊據被告矢口否認轉讓安非他命予證人乙○○之犯行，辯稱
    僅於證人乙○○告知有購買安非他命需求時，告知可購買安
    非他命之地點，再由證人乙○○自行到場與賣方接洽，其並
    未參與渠等交易云云。然查，證人乙○○係以約二、三千元
    之代價，自被告處取得安非他命之事實，迭據證人乙○○於
    偵訊時先後結證在卷（見臺灣桃園地方法院檢察署九十六年
    度偵字第二二一七○號偵查卷宗第三十二頁所附之同署九十
    七年度偵字第二八○四號案件九十七年二月二十六日訊問筆
    錄、同署九十七年度偵續字第九十號偵查卷宗第二十二頁）
    。證人乙○○於本院審理時，雖翻異前詞，改稱係向被告友
    人購買，並當場交付款項予被告友人拿取安非他命云云（見
    本院九十八年六月二十三日審判筆錄），然此證述不惟與渠
    偵訊時之指證內容不符，亦與被告偵訊時所辯「我們都是一
    起出錢去買毒品，一起吸食。」情節有違（見臺灣桃園地方
    法院檢察署九十六年度偵字第二二一七○號偵查卷宗第二十
    九頁），參以證人乙○○與被告為朋友關係，衡情並無誣陷
    被告之理，而渠先後多次證述，均未提及該被告友人之存在
    ，若認確有此一被告友人與證人乙○○直接交易安非他命，
    證人乙○○殆無於警詢時已供承渠安非他命來源尚包括綽號
    「小張」者（見臺灣臺北地方法院檢察署九十七年度偵續字
    第七一二號偵查卷宗第三十六頁）之情況下，仍對被告友人
    略而不提，甚至誣指被告之必要。更遑論依被告警詢時所述
    ，其係於網咖店門口遇見「董仔」時，臨時起意購買安非他
    命云云（見臺灣臺北地方法院檢察署九十六年度偵字第一六
    ○七八號偵查卷宗第五頁），又如何因證人乙○○有施用需
    求，而為渠聯絡友人到場？佐以證人乙○○於本院審理時，
    就其安非他命來源、購買情節暨先前所為之證述內容，均答
    稱因時間太久，不復記憶云云，卻就先前未曾指證之被告友
    人一節，指述歷歷，益證渠所言有矛盾之處。因認證人乙○○於本院審理時之證詞，核與前開事證有違，顯屬迴護被告
    之詞，不足採信，應以渠偵訊時之證詞始為可採。被告否認
    轉讓云云，則屬卸責之詞，諉不足採。又依被告供稱其購買
    安非他命之價格為每公克二千五百元，與證人乙○○指證之
    二、三千元價格相當，此外復無其他證據足認被告有藉前開
    轉手情形獲利之情形，即不能證明其有營利意圖。本案事證
    明確，被告犯行洵堪認定，應予依法論科。
(二)論罪科刑之法律適用：
    1.按安非他命為毒品危害防制條例第二條第二項第二款所規
      定之第二級毒品，且屬藥事法所稱之禁藥（即藥事法第二
      十二條第一款所稱之「經中央衛生主管機關明令公告禁止
      製造、調劑、輸入、輸出、販賣或陳列之毒害藥品」）。
      而明知為禁藥而轉讓者，藥事法第八十三條亦定有處罰明
      文。故行為人明知為禁藥即安非他命而轉讓予他人者，除
      成立毒品危害防制條例第八條第二項之轉讓第二級毒品罪
      外，亦構成藥事法第八十三條第一項之轉讓禁藥罪，此係
      屬同一犯罪行為而同時有二種法律可資處罰之法條（規）
      競合情形，應依「重法優於輕法」、「後法優於前法」等
      法理，擇一處斷。查毒品危害防制條例第八條第二項轉讓
      第二級毒品罪之法定本刑為六月以上五年以下有期徒刑，
      得併科七十萬元以下罰金，而九十三年四月二十一日修正
      後藥事法第八十三條第一項轉讓禁藥罪之法定本刑為七年
      以下有期徒刑，得併科五百萬元以下罰金，該轉讓安非他
      命之情節（亦即其轉讓之數量及對象），如無應依毒品危
      害防制條例第八條第六項及第九條之規定加重其刑至二分
      之一之情形，則修正後藥事法第八十三條第一項之罪之法
      定本刑，顯較毒品危害防制條例第八條第二項之罪之法定
      本刑為重，依前述「重法優於輕法」之法理，轉讓安非他
      命之行為，自應優先適用藥事法第八十三條第一項之規定
      處斷（最高法院九十七年度臺上字第三四九○號判決參照
      ）。
    2.核被告轉讓安非他命予證人乙○○之數量，因無證據證明
      已達加重其刑之標準，應為有利於被告之認定，認無依毒
      品危害防制條例第八條第六項之規定加重其刑至二分之一
      之情形，是其所為，係犯藥事法第八十三條第一項之轉讓
      禁藥罪。被告持有禁藥安非他命之犯行，為轉讓禁藥安非
      他命之犯行所吸收，不另論罪。起訴書雖認被告前開所為
      係犯毒品危害防制條例第四條第二項之販賣第二級毒品罪
      云云，然本件依卷內資料既無從知悉被告將安非他命轉讓
      予證人乙○○之確實重量及價格，復無積極證據足認被告
      係以營利之意圖而為之或因此轉讓毒品而得利，本之罪證
      有疑，利歸被告之原則，應從有利於被告之解釋，被告所
      為應該當於藥事法第八十三條第一項之轉讓禁藥罪，起訴
      書認應依毒品危害防制條例第四條第二項販賣第二級毒品
      罪論處，容有誤會，惟起訴之基本事實相同，本院爰依法
      變更起訴法條（本院並已於九十八年七月二十一日審理時
      依刑事訴訟法第九十五條之規定，告知被告所犯上開罪名
      ）。爰審酌被告轉讓安非他命供他人施用，罔顧他人身心
      健康，並危害社會治安，及其品行、犯罪動機、目的、手
      段，暨犯罪後之態度等一切情狀，量處如主文所示之刑。
      再被告之犯罪時間在九十六年四月二十四日以前，經核並
      無中華民國九十六年罪犯減刑條例第三條所定不予減刑或
      第五條所定不得減刑之情形，應依該條例第二條第一項第
      三款之規定減其宣告刑二分之一如主文所示。
二、無罪部分：
(一)公訴意旨另以：被告基於販賣第二級毒品之犯意，於不詳時
    、地向真實姓名年籍不詳綽號「董子」之成年男子購入第二
    級毒品安非他命後，即於九十六年四月間之某日，在臺北縣
    新店市○○路上之「網路帝國網咖」店內，分別以一千元、
    三千元及二、三千元之價格，先後販賣零點二公克、零點五
    公克及重量不詳之安非他命與丙○○供其施用，因認被告此
    部分係違反毒品危害防制條例第四條第二項之販賣第二級毒
    品罪嫌云云。
(二)按犯罪事實應依證據認定之，無證據不得認定犯罪事實；無
    證據能力、未經合法調查之證據，不得作為判斷之依據；不
    能證明被告犯罪或其行為不罰者，應諭知無罪之判決，刑事
    訴訟法第一百五十四條第二項、第一百五十五條第二項、第
    三百零一條第一項分別定有明文。次按認定不利於被告之事
    實，須依積極證據，苟積極證據不足為不利於被告事實之認
    定時，即應為有利被告之認定，更不必有何有利之證據，復
    有最高法院三十年上字第八一六號判例可資參考。又事實之
    認定，應憑證據，如未能發現相當證據，或證據不足以證明
    ，自不能以推測或擬制之方法，為裁判基礎；認定犯罪事實
    ，所憑之證據，雖不以直接證據為限，間接證據亦包括在內
    ，然無論直接或間接證據，其為訴訟上之證明，須於通常一
    般之人均不致於有所懷疑，而得確信其為真實之程度者，始
    得據之為有罪之認定，倘其證明尚未達到此一程度，而有合
    理性懷疑之存在時，即無從為有罪之認定，此亦有最高法院
    四十年臺上字第八六號、七十六年臺上字第四九八六號判例
    可資參照。況刑事訴訟法第一百六十一條第一項亦規定，檢
    察官就被告犯罪事實，應負舉證責任，並指出證明之方法，
    是檢察官對於起訴之犯罪事實，應負提出證據及說服之實質
    舉證責任，倘其所提出之證據，不足為被告有罪之積極證明
    ，或其指出證明之方法，無從說服法院以形成被告有罪之心
    證，基於無罪推定之原則，自應為被告無罪判決之諭知，亦
    經最高法院著有九十二年臺上字第一二八號判例可資參照。
(三)本案公訴人認被告涉犯前開犯行，無非以證人丙○○於偵查
    中之證述及於警詢中之指認、臺北縣政府警察局金山分局九
    十六年五月三十一日北縣警金刑字第○○九六○○○九八八
    八號刑事案件報告書、九十六年五月三十日搜索扣押筆錄、
    扣押物品目錄表、搜索現場照片六張、臺灣檢驗科技股份有
    限公司九十六年六月二十七日濫用藥物尿液檢驗報告及濫用
    藥物檢驗報告、臺灣臺北地方法院檢察署檢察官九十六年度
    毒偵字第一八四九號起訴書等影本為主要依據。訊據被告堅
    決否認有為此部分販賣第二級毒品之犯行，辯稱：並未販賣
    或轉讓毒品安非他命予證人丙○○等語。
(四)經查：證人丙○○於九十七年二月十五日檢察官偵訊時以證
    人之身分結稱：一共跟被告買了二、三次安非他命，但詳細
    時間、地點不記得，第一次買一千元重零點二克，在當面跟
    被告說了以後，被告就從身上拿給渠了。第二次買三千元重
    零點五克，詳細細節以及當時所使用的電話號碼均不記得了
    云云（見臺灣桃園地方法院檢察署九十六年度偵字第二二一
    七○號偵查卷宗第十七頁）。於九十七年九月五日檢察官偵
    訊時以證人之身分證稱：因另案通緝為警在臺北縣新店市○○路○段三三五號二樓逮捕所當場扣得之安非他命六小包是
    向朋友黑人拿的。渠確有在中興帝國網咖店向被告買過二、
    三次安非他命，每次約二、三千元買一包安非他命，但九十
    六年五月三十日為警抓到時的安非他命不是向被告買的，都
    是先打電話給被告，然後與被告約在中興路網咖交易，渠向
    被告買安非他命的時間三次皆是在九十六年四月間云云（見
    臺灣桃園地方法院檢察署九十七年度偵續字第九十號偵查卷
    宗第十七至二十頁）。於本院審理中證稱：之前在地檢署所
    述並不實在，因為渠之前有吸毒，沒有衡量事情的嚴重性，
    而渠當時和被告有一些糾紛，就是為了車牌號碼○五六二－
    ＰＫ汽車牌照之事，因為被告不承認有交該牌照給渠，致渠
    因該牌照涉及強盜罪，且被告向渠借錢沒有還，所以在九十
    六年五月份被抓到時，一氣之下才跟警察說是跟被告購買毒
    品，說毒品跟被告有關，但事實上渠不是跟被告買的。至於
    在偵訊時證稱分別以一千元、三千元向被告購買安非他命兩
    、三次，係因當時檢察官是拿渠警詢時的筆錄給渠看，渠因
    為害怕，所以才會講跟警詢時相同的說法，渠當時所講的並
    不實在。而且因為渠在警詢時已經說向被告購買安非他命，
    所以就繼續編造下去，愈說愈具體，事實上渠並無跟被告購
    買過安非他命，渠坦承有於偵查中犯偽證罪云云（見本院九
    十八年六月二十三日審判筆錄），是證人丙○○先後陳述歧
    異，復無證據證明渠先前於偵查中所為之證述較符真實而可
    採，無法使本院形成被告確有此部分販賣第二級毒品之確信
    ，本之罪證有疑，利歸被告之原則，尚難認被告確有涉犯此
    部分犯行。另臺北縣政府警察局金山分局九十六年五月三十
    一日北縣警金刑字第○○九六○○○九八八八號刑事案件報
    告書、九十六年五月三十日搜索扣押筆錄、扣押物品目錄表
    、搜索現場照片六張、臺灣檢驗科技股份有限公司九十六年
    六月二十七日濫用藥物尿液檢驗報告及濫用藥物檢驗報告、
    臺灣臺北地方法院檢察署檢察官九十六年度毒偵字第一八四
    九號起訴書等影本，均僅足以證明證人丙○○曾因施用、持
    有第二級毒品甲基安非他命遭警查獲、起訴，然均無足證明
    其所施用之第二級毒品係自被告處所購買，自不足執為被告
    涉有此部分犯行之證據。
(五)綜上勾稽以觀，被告所辯並未販賣第二級毒品予證人丙○○
    云云，並非不可採信。此外，本院復查無其他積極證據足資
    證明被告有公訴人所起訴之此部分販賣第二級毒品犯行，揆
    之前揭說明，本院自難憑公訴人所舉上開證據，遽論被告確
    有公訴人所指之販賣第二級毒品犯行，即不能證明其犯罪，
    自應依法諭知被告無罪之判決。
據上論斷，應依刑事訴訟法第二百九十九條第一項前段、第三百
條、第三百零一條第一項，藥事法第八十三條第一項，刑法第十
一條前段，中華民國九十六年罪犯減刑條例第二條第一項第三款
、第七條，判決如主文。
本案經檢察官楊展庚到庭執行職務
中    華    民    國    98    年    8     月    4     日
                  刑事第十一庭  審判長法  官  劉方慈
                                      法  官  林庚棟
                                      法  官  黃紹紘
以上正本證明與原本無異。
如不服本判決應於收受送達後十日內向本院提出上訴書狀，並應
敘述具體理由；其未敘述上訴理由者，應於上訴期間屆滿後二十
日內向本院補提理由書（均須按他造當事人之人數附繕本）「切
勿逕送上級法院」。告訴人或被害人如對於本判決不服者，應具
備理由請求檢察官上訴，其上訴期間之計算係以檢察官收受判決
正本之日期為準。
                                      書記官  陳靜君
中    華    民    國    98    年    8     月    12    日
附錄本案論罪科刑所犯法條全文
藥事法第八十三條
明知為偽藥或禁藥，而販賣、供應、調劑、運送、寄藏、牙保、
轉讓或意圖販賣而陳列者，處七年以下有期徒刑，得併科新臺幣
五百萬元以下罰金。
犯前項之罪，因而致人於死者，處七年以上有期徒刑，致重傷者
，處三年以上十二年以下有期徒刑。
因過失犯第一項之罪者，處二年以下有期徒刑、拘役或科新臺幣
三十萬元以下罰金。
第一項之未遂犯罰之。


司法院資訊處製作；財團法人民間司法改革基金會備份。
